【裁判字號】    95,交聲,786
【裁判日期】    951218
【裁判案由】    違反道路交通管理處罰條例聲明異議
【裁判全文】
臺灣士林地方法院交通事件裁定         95年度交聲字第786號
原處分機關  交通部公路總局台北區監理所基隆監理站
異 議 人即
受 處 分人    江淑貞
上列異議人即受處分人因違反道路交通管理處罰條例案件，對於
交通部公路總局臺北區監理所基隆監理站民國95年9 月12日所為
之處分（原處分案號：基監字第裁42-Z00000000-0號）聲明異議
，本院裁定如下：
    主  文
原處分撤銷。
江淑貞不罰。
    理  由
一、本案異議人僅對基監字第裁42-Z00000000-0號之裁決書提出
    異議，並未對基監字第裁42-Z00000000-0號之裁決書提出異
    議，此有其所提之異議狀及於本院訊問時之筆錄可稽（聲明
    異議案件移送書誤載為異議人亦對在高速公路超速行駛違規
    之裁決提出聲明異議），是本件所審酌之部分僅為異議人聲
    明異議之競駛違規部分，高速公路超速行駛違規之處分，則
    不在本件異議所審酌之範圍，合先敘明。
二、按法院受理交通事件，準用刑事訴訟法之規定，道路交通管
    理處罰條例第89條前段定有明文，是最高法院76年台上字第
    4986號判例所揭「認定犯罪事實所憑之證據，雖不以直接證
    據為限，間接證據亦包括在內；然而無論直接或間接證據，
    其為訴訟上之證明，須於通常一般之人均不致有所懷疑，而
    得確信其為真實之程度者，始得據為有罪之認定，倘其證明
    尚未達到此一程度，而有合理之懷疑存在以致事實審法院無
    從取得有罪之確信時，即應由法院為諭知被告無罪之判決」
    之意旨，於法院審理行為人違反道路交通管理處罰條例案件
    時，自當有其適用。易言之，法院於審理行為人違反道路交
    通管理處罰條例案件，當踐行完畢調查證據之程序後，為事
    實之認定時，如就原處分機關所認定之行為人違規事實仍有
    合理之訴訟上懷疑，而無法百分之百確信行為人確有該當於
    道路交通管理處罰條例各該處罰條文之構成要件事實時，即
    應依訴訟上對待證事實「倘有懷疑，則從被告之利益作解釋
    」之證據法則，作對受處分人有利之認定。
三、原處分意旨略以：異議人即受處分人於民國（下同）95年6
    月20日6 時46分許，駕駛車牌號碼8807-EY 號自用小客車，
    在行經國道一號南向229.6 公里處，因「與2568-QB 號車共
    同於道路上競駛」之違規，經內政部警政署國道公路警察局
    第三警察隊執勤員舉發，爰依道路交通管理處罰條例第43條
    第3 項之規定，裁處異議人罰鍰新台幣（下同）30,000 元
    ，並吊銷其駕駛執照，3 年內不得考領駕駛執照之處分云云
    。
四、異議意旨略以：（一）伊固有於上揭時、地駕駛前開車輛且
    車速過快，實因肚子絞痛難耐，情急之下加速前往。但並毫
    無察覺有其他車在旁同速前進，只因恰巧測速照相有2 車公
    里數雷同即判競速非常不合理。（二）競速之標準為何? 如
    係同速，那公路上每部同速的車子都亦為競速。異議人向原
    處分機關表示不服舉發，經原處分機關裁決維持舉發結果後
    ，異議人於法定期限內向本院交通法庭聲明異議等語。
五、經查：
   (一)按道路交通管理處罰條例第43條第3 項所指「2 輛以上
       之汽車共同在道路上競駛者」，解釋上應以2 輛以上之
       汽車駕駛人，以超越對方車輛為目的，而高速相互競賽
       、追逐、競賽比快或其他危險駕駛行駛為限。且於競速
       過程中，2 輛以上車輛或為並行競駕互相超越、或為前
       後車身緊跟貼近而言，倘非互相為超越追逐、競賽比快
       而僅係快速行駛而有逾越速限之情形，亦僅為超速行駛
       ，而非競速行駛。
   (二)訊據異議人即受處分人江淑貞到庭陳稱：「（妳對競駛
       的異議理由?）我是開太快，但我開的過程中，沒有覺
       得有其他的車子在我旁邊，當時我從台北出發要到南科
       ，我不太清楚被照的路段在哪裡，但當時是早上六點多
       ，高速公路上沒有什麼車子。」、「（當時是不是與榮
       造工程人員一起南下？）沒有。我是要將資料送到南科
       奇美公司送給我們公司同事。那部車是公司車。」、「
       （你們公司與榮造公司有何關係？）我不認識榮造這公
       司。」（見本院95年11月3 日訊問筆錄）。是本件異議
       人並不認識當時另一車道並馳之駕駛人，應可認定。
   (三)又原舉發機關所提出之現場違規照片3 張，無法證明異
       議人於案發時確有駕駛車輛與其他車輛互為競逐或相互
       超越比快之違規行為，從而，異議人否認有競駛之違規
       行為，尚非無據，此外，並無其他積極事證足認異議人
       有於上開時、地，與2 車以上共同競駛之違規事實，自
       應作對異議人有利之認定，原處分機關未予詳查，以異
       議人違反道路交通管理處罰條例第43第3 項之規定，逕
       為首開處分，尚有未合，異議人之異議為有理由，應由
       本院將原處分撤銷。
六、綜上所述，原處分機關認定受處分人有前開違反道路交通管
    理處罰條例之違規事實，對受處分人為前開裁決，即難認為
    允當，應由本院撤銷原處分，並另為異議人不罰之諭知，以
    資適法。
六、據上論斷，應依道路交通案件處理辦法第20條前段裁定如主
    文。
中    華    民    國    95    年    12    月    18    日
                  交通法庭法  官  賴邦元
以上正本證明與原本無異
如不服本裁定應於送達後5 日內向本院提出抗告狀
                          書記官  游意婷
中    華    民    國    95    年    12    月    18    日


司法院資訊處製作；財團法人民間司法改革基金會備份。
